最高法院刑事判決　　　　　　九十六年度台上字第一五五七號
上　訴　人　甲○○
　　　　　　　　　　號11樓
選任辯護人　吳玲華律師
上列上訴人因殺人未遂案件，不服台灣高等法院中華民國九十五
年十一月二十八日第二審判決（九十五年度上訴字第三三六九號
，起訴案號：台灣板橋地方法院檢察署九十四年度偵字第二○一
九八號），提起上訴，本院判決如下：
    主  文
上訴駁回。
    理  由
按刑事訴訟法第三百七十七條規定，上訴於第三審法院，非以判
決違背法令為理由，不得為之。是提起第三審上訴，應以原判決
違背法令為理由，係屬法定要件。如果上訴理由狀並未依據卷內
訴訟資料，具體指摘原判決不適用何種法則或如何適用不當，或
所指摘原判決違法情事，顯與法律規定得為第三審上訴理由之違
法情形，不相適合時，均應認其上訴為違背法律上之程式，予以
駁回。本件原判決引用第一審判決書記載之事實、證據及理由，
維持第一審論上訴人甲○○以殺人未遂，累犯罪，處有期徒刑陸
年之判決，駁回上訴人在第二審之上訴。係依憑上訴人坦承因與
告訴人林勝榮口角後，曾以鐮刀不小心劃傷被害人頸部之情事不
諱，參酌被害人林勝榮之指述：上訴人於民國九十四年四月八日
凌晨二時許，在台北縣土城市○○路○段八五之二號「儂擱來卡
拉ＯＫ」二○一包廂內，手持鐮刀猛刺被害人頸部；證人郭怡汎
於第一審證稱：上訴人離開包廂後，回來時面帶微笑，自身後取
出鐮刀砍傷被害人，伊看到血，嚇得就和戴心萍、江孟儒立即去
告訴櫃檯，櫃檯就呼叫救護車，上訴人下樓後，坐上朋友之車離
去；證人戴心萍於第一審結證：看見被害人與上訴人及上訴人之
友人互毆，上訴人離開包廂後進來時，把鐮刀藏放於身後，伊就
跑開各等語，財團法人亞東紀念醫院（下稱亞東醫院）病危通知
單、診斷證明書、九十五年一月二十三日亞歷字第○九五六四一
○○三二號函附之病歷資料（記載：告訴人受有前述傷害，並因
低血容量休克，送醫時生命跡象不穩定，經緊急送入手術室進行
縫合止血術等情）等證據資料，而為論斷，已敘述其所憑之證據
及認定之理由。而以上訴人否認有殺人未遂犯行，及辯稱：當日
伊因為拒絕到告訴人經營之賭場賭錢，而與告訴人發生口角，且
告訴人有帶皮包，伊怕皮包內有槍，所以去廚房拿鐮刀，是想要
割傷告訴人的手，告訴人抓伊胸口要搶刀之際，伊不小心劃到告
訴人之脖子，伊離開時曾請店內小姐黃素珍代叫救護車，且當日
伊有飲酒，已達精神耗弱之程度，自應減輕刑責云云，為飾卸之
詞，並無足取，在理由內依憑調查所得證據詳加指駁；並說明：
(一)告訴人林勝榮及證人黃素珍於警詢中之證述，為被告以外之人
，於審判外之陳述，屬傳聞證據，惟上開證人經第一審依法傳拘
無著，渠等證詞為證明犯罪事實存否所必要，依刑事訴訟法第一
百五十九條之三第三款規定，有證據能力。告訴人於偵查中向檢
察官所為之證詞，並無顯不可信之情形，依同法第一百五十九條
之一第二項規定有證據能力。(二)郭怡汎、戴心萍之證述內容雖略
有不一，惟當時事發倉卒，證人於驚嚇情形下，記憶難免不全、
片斷，然參互比對告訴人於警詢、偵查中證詞及證人郭怡汎、戴
心萍於審判中證詞，上訴人與告訴人在包廂內發生衝突後，即離
開包廂，再返回時，已將鐮刀藏放於身後，甫進入包廂，即朝告
訴人攻擊，致告訴人左頸部撕裂傷併動脈出血之主要情節，三人
證述核屬大致吻合，上訴人辯稱：伊拿鐮刀要劃傷告訴人的手，
因告訴人出手搶刀，才導致割傷脖子等語，顯與事實不符，不足
採信。(三)頸部內有動、靜脈及氣管，並無堅硬骨骼全面包覆，為
人體極為脆弱之部位，若遭外力傷害，將阻斷血流及氧氣之運送
，足致人於死，為上訴人所知，其竟持利刃猛刺，自有致人於死
之不確定犯意，應堪認定。雖告訴人嗣因立即送醫急救得當，而
倖免於難，然尚不能因此推定上訴人並無殺人故意。(四)依據證人
郭怡汎、戴心萍證詞，上訴人折返包廂時將鐮刀藏於身後，面帶
微笑走進，並於持刀殺傷告訴人後，立即逃離現場，足見上訴人
行為時反應冷靜、行動靈敏，精神狀態顯屬正常，自與精神耗弱
之情狀不符，並無為精神鑑定之必要。上訴人辯稱：伊有拜託黃
素珍叫救護車一節，核與黃素珍於警詢中證述內容不符，復無證
據足資證明上訴人有中止殺人犯行或防止發生死亡結果之行為，
所辯並無可採之理由。從形式上觀察，原判決並無違背法令之情
形存在。上訴意旨略稱：(一)上訴人與告訴人本為朋友，並無深仇
大恨，當日因酒後神智不清，且兩人在搶刀中，無意中劃傷告訴
人，上訴人於告訴人受傷後，即委請櫃檯叫救護車，殊無殺人之
動機，又上訴人請求傳喚證人黃素珍，原審未予傳喚，亦有證據
調查未盡之違誤，復未依法給予上訴人之辯護人陳述意見機會。
(二)依證人黃素珍、戴心萍及郭怡汎所證，其三人於上訴人與告訴
人發生衝突時，均未在場目睹，而戴心萍及郭怡汎於偵查時所證
，筆錄內容完全相同，可見兩人筆錄是書記官互相拷貝，非據證
人陳述記載，原判決依戴心萍、郭怡等人之傳聞證據資為不利上
訴人之論據，有違刑事訴訟法第一百六十條之規定，且就上訴人
主張戴心萍之偵訊筆錄為傳聞證據，未予論述，亦有判決理由不
備之違誤。(三)上訴人僅割告訴人一刀即離去，足見上訴人無殺人
之犯意，且告訴人仍可自行下樓，可知告訴人意識清楚，傷勢並
不嚴重，上訴人僅有傷害之犯意，又依證人戴心萍所證，上訴人
應已酒醉，係一時失手所致等語。惟查：（一）證據之取捨與事
實之認定，為事實審法院之職權，倘其採證認事並不違背證據法
則，即不得任意指為違法。原判決已就相關事證詳加調查論列，
復綜合告訴人之指訴、證人黃素珍等人之證述，及卷內亞東紀念
醫院之病危通知單暨診斷證明書所載，參互斟酌判斷，資為不利
於上訴人之認定，併已說明上訴人以鋒利之鐮刀砍殺人體脆弱之
頸部要害，致告訴人因左頸部穿刺傷併動脈出血，一度休克，有
生命危險，足認上訴人於殺傷告訴人時，意識甚為清楚，且確有
殺人之犯意，已詳述其取捨判斷而得心證之理由。上訴意旨所為
指摘，係專憑其個人意見，就原審調查證據、適用法律之職權行
使，漫事爭執，並未依據卷內訴訟資料而為具體之指摘，自非合
法之第三審上訴理由。（二）第一審判決理由係引用證人戴心萍
及郭怡汎於第一審法院審理時之證述，資為不利上訴人之論據之
一（見第一審判決第三頁第八至二十二行），並非以證人戴心萍
等二人於檢察官偵查時之證述，資為不利上訴人之唯一證據，又
原判決既認依憑上開證據，上訴人應負之罪責，已臻明確，且於
判決理由內說明上訴人於殺人後，有無委請證人黃素珍代叫救護
車，並不影響其殺人犯行之認定，其未再傳喚證人黃素珍，為無
益之調查，並無違誤。上訴意旨所指原判決違法情事，顯與法律
規定得為第三審上訴理由之違法情形，不相適合，自非適法之第
三審上訴理由。（三）依原審九十五年十一月十四日審判筆錄所
載，已予上訴人之辯護人陳述意見機會，有該審判筆錄在卷可按
（見原審卷第八十五至八十六頁背面）。上訴論旨妄指為違法，
仍非依據卷內訴訟資料為具體指摘之合法第三審上訴理由。（四
）其餘上訴意旨，則置原判決之明白論斷於不顧，或仍持原判決
已說明理由而捨棄不採之陳詞辯解，再為事實上之爭執，或就屬
於事實審法院採證認事職權之行使，或就不影響判決本旨之枝節
事項，全憑己見，任意指摘，難謂已符合首揭法定上訴第三審之
要件。其上訴違背法律上之程式，應予駁回。
據上論結，應依刑事訴訟法第三百九十五條前段，判決如主文。
中　　華　　民　　國　九十六　年　　三　　月　二十三　日
                      最高法院刑事第五庭
                          審判長法官  林　增　福
                                法官  邵　燕　玲
                                法官  張　清　埤
                                法官  陳　世　雄
                                法官  蔡　國　在
      本件正本證明與原本無異
                                      書  記  官
中　　華　　民　　國　九十六　年　　三　　月　二十九　日
                                                      Ｑ
